# 请教陈版主，关于 PPP项目核算的困惑

提问人：sugarmao 时间：2023-01-19 15:40:54
请教陈版主，关于PPP项目核算的一些困惑：①PPP项目中，通常由母公司与政府签订PPP协议，实际执行中母公司提供技术、设计、部分设备等，母公司在项目所在地成立子公司即项目公司，负责项目的建设及运营。项目公司自身也不进行工程建造，将工程外包给具有建造资质的母公司的子公司或直接外包给集团外的非关联方。
项目公司是否为建造服务的主要责任人？有两种观点：
A.项目公司成立比较晚，通常在母公司中标PPP项目后才成立，本身无建造资质，也不具备执行和管理PPP项目的人力和其他资源，仅仅是母公司的”通道”，项目公司自身也不具备承担相应责任的能力，但可以较为方便地将责任转嫁给其母公司。因此，认为项目公司属于代理人，不确认建造收入和成本。
B.如果社会资本方只负责按政府的要求找好合作单位，并按政府指令付款。日常不负责和管控建造进度、工程、设备质量，如果出现争议，也由政府直接与合作单位直接沟通解决，那么社会资本方就是建造服务的代理人，否则就是责任人。因此，认为项目公司属于主要责任人（政府不具体负责工程施工、质量、付款等）。
请问陈版，哪一种观点合适？
②根据 2021 年财政部会计司发布的PPP项目合同社会资本方会计处理应用案例，金融资产模式、无形资产模式下建造收入确认的金额一致，都是按成本加成确认建造收入，但后续运营收入确认的金额差异却非常大，无形资产模式下将每年的收费金额（大致） 1600 万确认为运营收入，金融资产模式下却将这 1600 万作为合同资产转应收账款的金额。我的困惑是，两个案例中为何运营期的收入确认金额差异如此大？导致产生该差异的案例背景是什么（是案例中的哪个条件，导致了不同的运营收入确认结果）？
③税收困惑：无形资产模式下，建造期内不产生增值税、企业所得税纳税义务对吧？由此产生的财税差异，即企业所得税纳税调整时调减建造收入、调增建造成本（相当于调减了建造毛利，也就是调减日后无形资产的原值），应当确认递延所得税负债吧？

回答人：chenyiwei
1 、一般采用观点A较为符合实际情况，即项目公司为代理人。社会资本方本身为代理人但其项目子公司为主要责任人的可能性不大。
2 、无形资产模式和金融资产模式的最根本区别在于需求风险（即社会公众对PPP项目资产提供的公共服务的需求不足，导致投资成本无法回收的风险）由谁承担。金融资产模式下是由政府方承担需求风险，无形资产模式下则是由社会资本方承担；混合模式则是由双方分担。在无形资产模式下，由于社会资本方承担需求风险，是建造和运维的主要责任人，故应全额确认收入，并将无形资产（经营收费权）的摊销额计入成本。而金融资产模式下代表了确定金额的收款权利，因此后续运营期内收到款项优先用于该债权的收回，这是建造阶段对价的回收，后续运营期内确认的收入仅限对应于运维服务的部分。
3 、是，应确认递延所得税负债。